臺灣臺北地方法院刑事判決　　　　　　100年度簡上字第200號
上　訴　人
即　被　告　陳建台
上列上訴人因違反毒品危害防制條例案件，不服中華民國100年4
月29日本院100年度簡字第1226號第一審刑事簡易判決（起訴案
號：臺灣臺北地方法院檢察署99年度毒偵字第2688號），提起
上訴，本院管轄之第二審合議庭判決如下：
    主  文
上訴駁回。
    事  實
一、陳建台前因犯逃亡、竊盜、偽藥、違反麻醉藥品管理條例及
    藥事法等案件，經空軍防砲警衛司令部及法院分別判處有期
    徒刑2年6月、5年11月、6月及 5月確定，並定其應執行有期
    徒刑8年8月，於86年8月6日因縮刑假釋出監，假釋期間至民
    國91年12月12日屆滿；另於86年間因違反麻醉藥品管理條例
    案件，經本院以86年易字第5967號判處有期徒刑7月確定，
    撤銷上開假釋後，接續上開強制戒治執行完畢後執行殘刑，
    於91年8月12日因縮刑假釋出監，假釋期間至94年6月4日屆
    滿；又於93年間因施用毒品案件，經本院於94年4月4日以93
    年訴字第l641號判處有期徒刑8月確定；再於92年間因違反
    槍砲彈藥刀械管制條例案件，經臺灣板橋地方法院於94年4
    月4日以93年訴字第414號判處有期徒刑1年2月確定；並撤銷
    上開假釋而接續執行殘刑；更於92年間因施用毒品等案件，
    經臺灣臺北地方法院檢察署檢察官於92年8月26日以92年度
    偵字第11406號提起公訴並聲請強制戒治，經本院於94年10
    月7日以92年訴字第2232號判處施用毒品部分有期徒刑1年、
    持有毒品部分有期徒刑5月，定應執行有期徒刑1年4月確定
    ，強制戒治部分嗣因法律修正而未執行；於94年間又因施用
    毒品案件，經本院於94年7月29日以94年簡字3057號判處有
    期徒刑5月確定；復於94年間因違反槍砲彈藥刀械管制條例
    、偽造文書等案件經本院於95年3月20日以94年訴字l56l號
    判處有期徒刑7月、6月，定應執行有期徒刑1年確定；嗣上
    開罪刑經本院以96年聲減字第1466號減刑及更定應執行刑為
    有期徒刑5年8月確定，於97年12月31日縮刑期滿執行完畢。
    詎其猶不知悔改，基於持有第二級毒品甲基安非他命之犯意
    ，於99年7月17日19時許，在臺北縣新店市○○街與寶元路
    口，由張敬亭（所涉施用第二級毒品部分業經檢察官另案審
    結）交付第二級毒品甲基安非他命1小包（毛重1.1 96公克
    、淨重O.956公克、取樣0.0002公克、餘重0.9558公克）予
    陳建台後，為埋伏之員警當場查獲並扣得上開毒品，復經其
    同意採尿送驗後，呈安非他命、甲基安非他命陽性反應，始
    查悉上情。
二、案經臺北縣政府警察局新店分局報請臺灣臺北地方法院檢察
    署檢察官偵察後聲請簡易判決處刑。
    理  由
一、程序部分：
    按第二審法院，應就原判決經上訴之部分調查之，刑事訴訟
    法第366條定有明文。經查，本件原審就被告所犯毒品危害
    防制條例第10條第2項施用第二級毒品罪以及同條例第11條
    第2項持有第二級毒品罪均為有罪判決，然被告於第二審上
    訴程序審判中陳明「我僅針對原判決我觸犯毒品危害防制條
    例第11條第2項持有第二級毒品部分上訴，對於施用第二級
    毒品部分我沒有要上訴」在卷。是按諸前開法律規定，本院
    審理範圍僅止於被告上訴之部分，即毒品危害防制條例第11
    條第2項持有第二級毒品罪部分，至其他罪名部分，尚非本
    件審理範圍，合先敘明。
二、實體部分：
（一）被告陳建台上訴意旨略以：被告於寶慶街與寶元路口與友
      人張敬亭相約時，並未持有任何安非他命，蓋張敬亭要把
      毒品交付於被告時，於被告將手伸出之際，此時警員即衝
      出來，被告便將手縮回來，毒品於是掉在機車腳踏墊上，
      被告身上並沒有毒品，何來持有云云。
（二）惟查，被告友人張敬亭交付安非他命予被告之事實，業據
      被告於警詢時陳稱：「張敬亭將安非他命交付予我後，我
      見到警察就一時緊張將安非他命1包丟棄於張敬亭機車前
      踏墊，當場被警方查獲」、偵查中檢察官訊問時亦陳明：
      「我有向張敬亭要毒品，張敬亭沒有收錢」（見99年度毒
      偵字第2688號卷第11頁）、「今天張敬亭是給我安非他命
      ，尚未施用」等語明確（見99年度毒偵字第2688號卷第47
      頁），乃至於準備程序中被告對檢察官聲請簡易判決處刑
      所載之犯罪事實，亦為認罪之表示（見99年度易字第2625
      號卷第66頁反面）而坦承不諱，核與其友人即於當日交付
      安非他命予被告之證人張敬亭於警詢時陳稱：「當時我將
      1 包安非他命交付予陳建台後，警方趨前抓住我與陳建台
      的手，陳建台便放開手中我給他的該包安非他命，該包安
      非他命便順勢掉在機車腳踏墊上」等語相符。又證人即當
      日參與查獲被告之新店分局江陵派出所巡佐吳總師到庭具
      結證稱：「因為當時被告和張敬亭要交易時，張敬亭交給
      被告，被告已經拿到手後，我上前把被告的手抓住，他才
      把拿著毒品的手鬆開讓毒品掉在腳踏墊上」、「（問：在
      查獲現場時被告有無坦承腳踏墊上的第二級毒品是他跟張
      敬亭拿的？）有，被告有承認」等語（見本院二審卷第80
      頁正反面），核與當日亦參與查獲被告之證人即江陵派出
      所巡佐王俊傑具結證稱：「陳建台趨前跟張敬亭講話後，
      張敬亭手上有拿著壹包類似毒品的東西交給陳建台，我們
      上前表示身份，在機車座墊前方腳踏墊地方有查獲壹包毒
      品，張敬亭身上也有查獲毒品」、「（問：當時張敬亭把
      毒品交給陳建台時，陳建台已經有接手過毒品？還是還沒
      有接到毒品而因你們出面毒品掉落到機車踏墊上？）吳總
      師巡佐第一個上前握住陳建台的手，陳建台才放掉手中的
      毒品，所以陳建台已經有拿到毒品了」等語（見本院二審
      卷第125頁正反面）相符，且與被告於警詢及偵查中所為
      之上述供述一致而無出入，是被告已接過張敬亭所交付之
      安非他命而持有之事實，足堪認定。被告雖於審判中翻異
      前詞，辯稱其尚未接過毒品即已被查獲而無持有之事實云
      云，然與其於警詢及偵查中之供述及證人吳總師、王俊傑
      之證述均不相符，是其辯稱是否可採，甚堪質疑。又證人
      張敬亭雖於本院審理時到庭證稱：「該包安非他命陳建台
      還沒有接到手，他的手還沒有碰到，安非他命在我的手上
      時便掉到腳踏墊上」，惟之後隨即改稱：「（問：你警詢
      時為何說當時你把壹包安非他命交給陳建台後警方趨前抓
      住陳建台的手，陳建台便放開手中你交給他的安非他命，
      該包安非他命掉在腳踏墊上，與你今日所述不同，有何意
      見？）時間太久了，我也忘記筆錄怎麼做，我記得我要拿
      給他的時候警察來了，東西掉到腳踏墊上，實際情形是我
      交給他之後掉下去，還是在我手上掉下去，我現在忘記了
      」云云（見本院二審卷第126頁反面），就被告是否持有
      甲基安非他命之事實，與證人吳總師、證人王俊傑之證述
      雖有出入，然證人張敬亭於本院證述時距離案發時已相隔
      1 年有餘，而人之記憶恆隨時間之經過而日益淡忘模糊，
      證人張敬亭於本院作證時，亦表示因距離案發時間已有時
      日，其對於該日是否已經將安非他命交付予陳建台手中始
      因警方人員出面查緝而掉落機車腳踏墊，或該包安非他命
      係尚在其持有之中即已掉落機車腳踏墊，記憶已然模糊，
      況證人張敬亭與被告原係友人，其證詞不無迴護被告之可
      能，是仍應以被告及證人張敬亭先前於警詢及偵查中所為
      之供述及證人吳總師、王俊傑之證述內容，較為可信，被
      告就此所辯，尚非可採。至被告雖另辯稱，其於警詢時神
      智未必清楚，於檢察官訊問時其身體也不舒服，其係於遭
      查獲入監執行2個月未吸食毒品後，神智才恢復正常的狀
      態云云，然查證人吳總師於審判中具結證稱：「（問：被
      告的警詢筆錄的回答部分，否都是被告在神智清醒、意識
      清楚的時候所做的回答？）是的，完全無誤。」、「（問
      ：警方有無對被告所應回答的答案有所要求）沒有。被告
      是在正常意識情形下回答。」等語（見本院二審卷第80頁
      反面），核與證人王俊傑具結證述：「（問：你在對陳建
      台做筆錄時，他的精神狀況如何？）很清楚良好。」、「
      （問：陳建台有無意識不清的情形？）沒有。」、「（問
      ：你們都有按照陳建台的回答據實製作筆錄？）有。」等
      語（見本院二審卷第125頁正反面）等語相符，參以被告
      於警詢或偵查中若處於神智或意識不清而為供述之情形，
      於之後之審判程序中仍可隨時具狀或言詞表示其先前陳述
      係在神智不清的情況下所為，而始終有機會提出此一辯解
      ，卻仍於準備程序中為認罪之供述，直至上訴時方為提出
      ，實難認被告確有其所辯稱之情事存在，被告上開所辯，
      不足採信，本件事證明確，被告犯行洵堪認定，應予依法
      論科。
（三）核被告所為，係犯毒品危害防制條例第11條第2項持有第
      二級毒品罪。原審以被告涉犯毒品危害防制條例第11條第
      2項持有第二級毒品犯行明確，並衡酌被告有如事實欄所
      示刑之宣告及執行完畢情形，此有臺灣高等法院被告前案
      紀錄表在卷可考，其於97年12月31日執行完畢後，5年內
      故意再犯本件有期徒刑以上之罪，為累犯，應依刑法第
      47條第1項規定加重其刑。復審酌被告前已經觀察勒戒之
      矯治處遇及刑之執行程序後，仍不知戒除毒癮，復繼續沾
      染毒品惡習，本不宜寬貸，惟念及其持有第二級毒品甲基
      安非他命之犯行，因隨即為警查獲，尚未造成其他法益之
      侵害，並衡酌犯罪動機、目的等一切情狀後，量處有期徒
      刑3月，並諭知以新臺幣1,000元為易科罰金之折算標準，
      並諭知扣案之第二級毒品甲基安非他命1小包（毛重1.1
      96公克、淨重O.956公克、取樣0.0002公克、餘重0.9558
      公克）應依毒品危害防制條例第18條第1項前段規定沒收
      銷燬之，其認事用法，核無不合，量刑亦稱妥適，難認有
      何明顯裁量逾越或濫用之違法情事，自應予維持。上訴意
      旨以其並未持有毒品而否認犯罪，指摘原判決不當，為無
      理由，應予駁回。
據上論斷，應依刑事訴訟法第455條之1第1項、第3項、第368條
，判決如主文。
本案經檢察官葉芳秀到庭執行職務。
中    華    民    國    100    年    8     月    4    日
                  刑事第六庭  審判長法  官  黃桂興
                                    法  官  陳芃宇
                                    法  官  林晏如
以上正本證明與原本無異。
如不服本判決，應於判決送達後10日內，向本院提出上訴狀。
                                    書記官  彭自青
中    華    民    國    100    年    8     月    4    日
附錄本件論罪科刑法條全文：
毒品危害防制條例第11條：
持有第一級毒品者，處3年以下有期徒刑、拘役或新臺幣5萬元以
下罰金。
持有第二級毒品者，處2年以下有期徒刑、拘役或新臺幣3萬元以
下罰金。
持有第一級毒品純質淨重十公克以上者，處1年以上7年以下有期
徒刑，得併科新臺幣1百萬元以下罰金。
持有第二級毒品純質淨重二十公克以上者，處6月以上5年以下有
期徒刑，得併科新臺幣70萬元以下罰金。
持有第三級毒品純質淨重二十公克以上者，處3年以下有期徒刑
，得併科新臺幣30萬元以下罰金。
持有第四級毒品純質淨重二十公克以上者，處1年以下有期徒刑
，得併科新臺幣10萬元以下罰金。
持有專供製造或施用第一級、第二級毒品之器具者，處1年以下
有期徒刑、拘役或新臺幣1萬元以下罰金。